臺灣士林地方法院民事判決　　　　　　 96年度簡上字第182號
上　訴　人　乙○○
被　上訴人　好旺角海景大廈管理委員會
法定代理人　丙○○
訴訟代理人　甲○○
上列當事人間請求給付管理費事件，上訴人對於中華民國96年6
月14日本院士林簡易庭96年度士簡字第507 號第一審判決提起上
訴，本院於民國96年11月8日言詞辯論終結，判決如下：
    主      文
上訴駁回。
第二審訴訟費用新臺幣伍仟肆佰陸拾元由上訴人負擔。
    事實及理由
一、被上訴人起訴主張：上訴人為好旺角海景大廈社區之區分所
    有權人之一，該社區之管理費自民國81年5 月起至94年5 月
    止，以每月每坪新臺幣（下同）45元計收，自94年6 月起，
    調整為以每月每坪55元計收，另汽車停車位管理費均以每月
    每位230 元計收，公共電費則以每戶每月300 元計收，上訴
    人所有之建物坪數為148.66坪，且為空屋，94年6 月之前，
    被上訴人願以八折計算建物管理費，故94年6 月之前，上訴
    人每月應繳納建物管理費5,352 元，另被告有二個汽車停車
    位，94年6 月之前，每月應繳停車位管理費僅以440 元計收
    ，再加上每月應繳公共電費300 元，總計上訴人每月應付費
    用為6,092 元（5352＋440 ＋300 ＝6092）。自94年6 月起
    ，被上訴人不再給予任何折扣優惠，因此上訴人每月應給付
    之費用為8,936 元（55X148.66 ＋230X2 ＋300 ＝8936），
    依該社區管理委員會組織章程第30條第2 項之規定，上訴人
    應於每月月底前向被上訴人繳納管理費等費用，惟上訴人自
    91 年12 月1 日起至95年10月31日止，累計欠繳各項應付費
    用共計334,672 元，屢經被上訴人催繳，仍未獲償，爰依公
    寓大廈管理條例第21條之規定，訴請上訴人給付前開欠款等
    語。並聲明：上訴人應給付被上訴人334,672 元，及自95年
    11月1 日起至清償日止，按年息5%計算之利息。
二、上訴人則以：(一)本案業經鈞院92年度簡上字第171 號判決駁
    回被上訴人之訴確定。(二)上訴人並未得到應有之住戶權益，
    例如電梯無法到達上訴人所有之建物樓層、拒收上訴人信件
    等等，已嚴重損害上訴人之居住權益。(三)被上訴人提出之95
    年5 月6 日區分所有權人會議，其出席及表決均未依公寓大
    廈管理條例之規定，且未通知上訴人，該決議顯不合法，故
    被上訴人依該決議請求上訴人繳納相關費用，應無可採等語
    ，資為抗辯。
三、本件原審為被上訴人勝訴之判決，上訴人全部不服提起上訴
    ，並聲明：(一)原判決廢棄。(二)被上訴人在第一審之訴及假執
    行之聲請均駁回。被上訴人則聲明：駁回上訴。
四、被上訴人主張上訴人為好旺角海景大廈社區之區分所有權人
    之一，且自91年12月1 日起至95年10月31日止，均未繳納管
    理費及各項應付費用等情，業據其提出建物登記謄本1 件為
    證（北院卷第69、70頁），且為上訴人所不爭執，自堪信為
    真實。惟上訴人仍以前揭情詞置辨，經查：
  (一)被上訴人前雖曾以上訴人自89年11月起至91年11月止，均未
    繳納管理費及應分擔之各項費用為由，訴請上訴人給付上開
    期間欠繳各項費用150,406 元及法定遲延利息，經本院92年
    度簡上字第171 號請求給付管理費事件審理結果，認除每車
    位每月應給付200 元之外，其餘請求因均缺乏收費依據，而
    駁回被上訴人之訴確定，有該民事判決影本1 件在卷可佐（
    北院卷第37-43 頁）。惟本件被上訴人係以前案事實審言詞
    辯論終結（即既判力之基準時點）後，所有收費標準業經該
    社區95年5 月6 日第一次區分所有權人會議一致表決通過，
    而予追認上開收費標準之新發生事由，且係針對91年12月1
    日以後被告所欠繳之管理費及應分擔費用，提起本件訴訟，
    自於法無違，且本院亦得不受前案確定判決之拘束，而自行
    依法認定，是被告執前開確定判決以為抗辯，尚不足採。
  (二)再按，社區管理委員會按時向區分所有權人所收取之管理費
    、公用電費等，均係用以支付該社區區分所有權人決議執行
    之各項事務費用，管委會僅為代收代付性質，所代收管理費
    應屬該社區全體區分所有權人共有，並非各別住戶直接委任
    管理委員處理事務所支付之代價，亦即管理費之負擔與管理
    事務之進行，並無同時履行抗辯之對價關係，是以，上訴人
    自不得以被上訴人未盡管理之責，有損其權益為由，拒絕繳
    納管理費。
  (三)又公寓大廈管理條例對區分所有權人會議之召集程序、決議
    方法與內容違反法令或規約等違法情事時，應如何救濟以及
    效力如何，雖均無明文，惟依公寓大廈管理條例第1 條第2
    項規定：「本條例未規定者，適用其他法令之規定」。而公
    寓大廈之區分所有權人會議，主要係為區分所有建物內各區
    分所有權人之利害關係事項所召開，其決議係屬多數區分所
    有權人意思表示一致之行為，而發生一定私法上之效力，與
    民法總則編社團法人為規範社員相互權利義務關係而召開之
    總會決議相當。是公寓大廈區分所有權人會議之決議，應類
    推適用民法第56條有關總會決議撤銷與無效之規定。質言之
    ，區分所有權人會議之召集程序或決議方法違反法令或規約
    時，各區分所有權人得於決議後3 個月內，以其餘區分所有
    權人全體或管理委員會為被告，訴請法院撤銷其決議。故於
    法院撤銷該決議前，該決議仍屬有效，其對各區分所有權人
    自有拘束力存在。經查：被上訴人主張前述各項收費依據，
    業經該社區95年5 月6 日第一次區分所有權人會議一致表決
    通過，而予追認等情，業據其提出會議紀錄影本1 件為證（
    北院卷第67頁），是依公寓大廈管理條例第10條第2 項之規
    定，被上訴人主張上訴人應按上開決議內容繳交各項費用，
    即屬有據。至上訴人雖以上開會議之召開並未通知全體住戶
    ，且決議方式及比例未依法律規定，會議記錄亦未附委託書
    等為由，質疑上開區分所有權人會議決議之適法性，然經核
    上訴人所舉上開事項，均屬會議召集程序或決議方法是否違
    法之問題，縱認屬實，揆諸前開說明，上訴人亦僅得於決議
    後3 個月內，訴請法院撤銷該決議，尚不能逕認該決議不具
    效力，惟上訴人迄今未提出任何證據證明上開決議已經法院
    撤銷確定，其辯稱得不受該決議之拘束云云，自無可取。
五、綜上所述，被上訴人基於公寓大廈管理條例第21條之規定，
    訴請上訴人給付管理費及應分擔費用共計334,672 元，及自
    最後一期費用清償期屆滿翌日即95年11月1 日起至清償日止
    ，按年息5%計算之利息，為有理由，應予准許。原審為被上
    訴人勝訴判決，並依職權宣告假執行，於法並無不合，上訴
    意旨求予廢棄改判，為無理由，應駁回其上訴。
六、本件第二審訴訟費用額確定為5,460 元，並應由上訴人負擔
    ，爰併諭知如主文第2 項所示。
七、本件判決基礎已臻明確，兩造其餘攻防方法及訴訟資料經本
    院斟酌後，核與判決結果不生影響，故不另一一論述，併此
    敘明。
八、據上論結，本件上訴為無理由，依民事訴訟法第436 條之1
    第3 項、第449 條第1 項、第78條、第87條第1 項，判決如
    主文。
中　　華　　民　　國　　96　　年　　11　　月　　29　　日
                  民事第一庭審判長法  官  黃小瑩
                                  法  官  蕭錫証
                                  法  官  馬傲霜
以上正本係照原本作成。
本判決不得上訴。
中　　華　　民　　國　　96　　年　　12　　月　　10　　日
                                  書記官  許秋莉
